【裁判字號】    99,抗,7
【裁判日期】    990907
【裁判案由】    購回使用後剩餘土地
【裁判全文】
福建高等法院金門分院民事裁定             99年度抗字第7號
抗  告  人  甲○○
上列抗告人與相對人財政部國有財產局台灣北區辦事處金馬分處
、金門縣地政局間請求購回使用後剩餘土地事件，對於中華民國
99年8 月11日福建金門地方法院99年度補字第23號裁定提起抗告
，本院裁定如下：
    主  文
抗告駁回。
抗告訴訟費用由抗告人負擔。
    理  由
一、原裁定以：抗告人起訴請求相對人財政部國有財產局台灣北
    區辦事處金馬分處、金門縣地政局間購回使用後剩餘土地事
    件，未據繳納裁判費，乃核定訴訟標的價額為新台幣（下同
    ）675,192.17元，裁定應徵第一審裁判費7,380元。
二、抗告意旨略以：抗告人請求購回土地面積為259.39平方公尺
    ，相對人於70年7月24日係以每平方公尺1.3元，合計
    337.207元徵購該土地，而依離島建設條例第9條規定，原土
    地所有權人可依當時政府徵購價格購回，則本件訴訟標的價
    額應為337.27元，為此提起本件抗告，請求廢棄原裁定等語
    。
三、按訴訟標的之價額，由法院核定；核定訴訟標的之價額，以
    起訴時之交易價額為準；無交易價額者，以原告就訴訟標的
    所有之利益為準，民事訴訟法第77條之1第1項、第2 項定有
    明文。
四、本件抗告人雖請求相對人將坐落金門縣金湖鎮○村段1 地號
    土地（下稱系爭土地，面積259.39平方公尺）依當時徵購土
    地價格每平方公尺1.3元購回；惟核定訴訟標的之價額，以
    起訴時之交易價額為準，本件即應以系爭土地於起訴時之土
    地公告現值作為計算交易價額之準據，而非當時之徵購價格
    ，則原法院以系爭土地公告現值每平方公尺2,603元核定訴
    訟標的價額為675,192.17元，裁定應徵第一審裁判費7,380
    元，尚無違誤，從而抗告人提起本件抗告，指摘原裁定不當
    ，聲明廢棄，為無理由，應予駁回。另依離島建設條例第 1
    條、第9條第1項、第3 項規定，可知離島建設條例之立法目
    的，在於推動離島建設、增進離島居民福利，該條例全部條
    文即為達成上開行政目的而規定，核其性質應屬為追求公共
    利益而制定之公法。故土地管理機關依該條例第9 條規定所
    為之讓售公地行為，自非國家立於準私人地位與私人為私法
    上行為可比，如遇有爭執，尚非由普通法院裁判，而應依行
    政爭訟程序處理（最高行政法院93年度判字第1572號判決意
    旨參照），併予指明。
五、據上論結，本件抗告為無理由，爰裁定如主文。
中    華    民    國    99    年    9     月    7     日
                  民事庭審判長法  官  吳昭瑩
                              法  官  陳坤地
                              法  官  陳容正
以上正本證明與原本無異。
不得再抗告。
                              書記官  李麗鳳
中    華    民    國    99    年    9     月     8    日

司法院資訊處製作；財團法人民間司法改革基金會備份。
